【裁判字號】    98,聲再,25
【裁判日期】    980227
【裁判案由】    違反家庭暴力防治法
【裁判全文】
臺灣高等法院高雄分院刑事裁定          98年度聲再字第25號
聲請人即
受判決人    甲○○
上列聲請人因違反家庭暴力防治法案件，對於本院92年度上易字
第140 號中華民國92年4 月1 日確定判決（起訴案號：臺灣高雄
地方法院檢察署91年度偵字第16589 號），聲請再審，本院裁定
如下：
    主  文
再審之聲請駁回。
    理  由
一、聲請意旨略稱：按不得上訴於第三審法院之案件，經第二審
    確定之有罪判決，如就足生影響於判決之重要證據漏未審酌
    者，亦得為受判決人之利益，聲請再審，刑事訴訟法第421
    條定有明文。聲請人甲○○因本件家庭暴力防治法案件，經
    法院判決有罪，並不得上訴三審法院而確定，然上開判決認
    定聲請人有罪，是依據台灣高雄地方法院90年度家護字第13
    54號民事通常保護令裁定書、送達證書、勘驗光碟及筆錄，
    且該案中之證人即警員張宏農在法庭上有不實說法，足生影
    響於原確定判決，是原確定判決對前揭證要證據漏未審酌，
    為此，爰依刑事訴訟法第421 條之規定聲請再審云云。
二、按不得上訴於第三審法院之案件，其經第二審確定之有罪判
    決，如就足生影響於判決之重要證據漏未審酌者，亦得為受
    判決人之利益，聲請再審，刑事訴訟法第421 條定有明文。
    惟所謂足生影響於判決之重要證據漏未審酌，應係指其證據
    之本身在客觀上可認為真實，毋須經過調查，即足以動搖原
    判決而言，最高法院40年台抗字第2 號著有判例、79年度台
    抗字第383 號著有裁定可資參照。亦即必該漏未審酌之證據
    確為真實，而足以認定受判決人應受無罪或免訴或輕於原審
    所認定罪名而後可，否則，雖有漏未審酌之證據，然該證據
    縱經審酌，亦不足以推翻原審所認定之罪名，仍不能准許再
    審。
三、經查：
  (一)本件聲請人甲○○與其妻陳李麗娟感情不睦，於民國（下同
    ）91年7 月31日凌晨5 時30分許，在高雄縣大社鄉○○村○
    ○街12號住處3 樓，因欲與其子女同睡，而吵醒其子女哭鬧
    ，致與陳李麗娟發生口角，陳李麗娟抱子女到2 樓房間睡覺
    ，甲○○即憤而以腳踹門，陳李麗娟打開門後，甲○○即毆
    打陳李麗娟頭部3 下，致陳李麗娟受有疑似腦震盪之傷害。
    案經陳李麗娟告訴由高雄縣警察局仁武分局報請台灣高雄地
    方法院檢察署檢察官偵查起訴。嗣經台灣高雄地方法院以91
    年度易字第2789號，判決聲請人違反法院依家庭暴力防制法
    第13條所為實施家庭暴力行為之裁定，處拘役50日。甲○○
    上訴後，經本院審理結果，認上開事實，業據被害人陳李麗
    娟指訴歷歷，並有高雄市健仁醫院出具之診斷證明書附卷可
    證，且被害人於被毆打後，即於是日上午6 時16分，到該醫
    院急診，指訴頭痛及頭暈，因無明顯之傷口，客觀上認定其
    有疑似腦震盪之現象，亦據該院92年2 月13函覆明確，參諸
    被告年輕力壯，其以手毆擊被害人頭部3 下，致使被害人有
    頭暈頭痛之身體不適疑似腦震盪現象，自有可能，其有傷害
    被害人之身體，即可認定，因認聲請人所為，係犯刑法第2
    百77條第1 項之傷害罪，故將原審判決撤銷，改判聲請人拘
    役30日等情，有上開台灣高雄地方法院91年度易字第2789號
    判決書、本院92年度上易字第140 號判決決書在卷足憑。
  (二)次查，台灣高雄地方法院91年度易字第2789號判決固認：被
    告甲○○與陳李麗娟係夫妻關係，明知其妻於90年11月17日
    ，向法院聲請保護令核准在案，即甲○○不得對其妻實施身
    體或精神上不法侵害行為、不得直接或間接對於其妻為騷擾
    行為。詎於91年7 月31日5 時30分許，在高雄縣大社鄉○○
    村○○街12號，甲○○因要與子女同睡細故，起糾紛，竟出
    手毆打其妻致疑似腦震盪等傷害，因認被告甲○○又犯家庭
    暴力防制法第50條之違反保護令罪嫌云云。惟經本院詳為調
    查審酌後，認：被告甲○○雖係告訴人陳李麗娟之配偶，二
    人間具有家庭暴力防治法第3 條第1 款之家庭成員關係，因
    其曾對陳李麗娟實施身體上之不法侵害行為，於90年12月17
    日經原審法院以90年度家護字第1354號核發民事通常保護令
    ，裁定令被告不得對告訴人實施身體或精神上不法侵害之行
    為、不得直接或間接對於告訴人為騷擾之行為，該保護令有
    效期間為1 年，有該民事通常保護令裁定書附卷可稽，並經
    原審及本院調取上開卷宗查閱明確；且該保護令於90年12月
    25日下午4 時20分許送達於被告甲○○之住所即高雄縣大社
    鄉○○村○○街12號，並有送達證書在卷足佐，而該回證固
    亦有限本人親收之記載，並有被告甲○○本人之印章用印於
    上。然被告甲○○堅稱：伊並未收受該保護令，因為當時伊
    不在家等語；經本院向原審法院調取該院91年度婚字第1260
    號陳李麗娟訴請離婚事件之92年1 月21日庭訊之光碟片錄音
    帶，陳李麗娟已供認保護令是其拿取被告之印章代收，那天
    只有其一人在家，被告其他家裏的人都不在家等語，業經本
    院勘驗該光碟片查核屬實，有勘驗筆錄在卷可考，該保護令
    之送達既記載限本人親收，則告訴人陳李麗娟與被告甲○○
    係立於利害關係對立之地位，竟為被告甲○○代收保護令，
    送達自屬不合法。至證人即警員張宏農於原審審理時雖證稱
    分局收到保護令後，伊於90年12月31日晚上有到被告家執行
    ，當時被告不在家，只有告訴人及被告父親在家，告訴人持
    李麗娟打電話叫被告甲○○回來，但被告拒絕簽收保護令等
    語。然按送達，除交付郵政機關送達外，非經審判長或受命
    法官、受託法官或送達地方法院法官之許可，不得於星期日
    或其他休息日或日出前，日沒後為之，民事訴訟法第140 條
    第1 項定有明文，亦為刑事訴訟法第62條所準用，姑不論警
    員張宏農曾否告知被告保護令之內容，依卷附執行紀錄表所
    示，張宏農係於90年12月31日22時10分前往被告甲○○住所
    ，顯違上揭規定，則被告甲○○辯稱保護令之送達不合法云
    云，非不可信。而保護令之送達既不合法，即不生效力，被
    告甲○○自無違反保護令可言，因認被告甲○○被訴違反保
    護令尚屬不能證明等情，亦經本院92年度上易字第140 號判
    決理由詳述甚明。
  (三)綜上所述，本件聲請人甲○○係因毆打陳李麗娟頭部3 下，
    致陳李麗娟受有疑似腦震盪之傷害，所為係犯刑法第277 條
    第1 項之傷害罪，並經本院判處拘役30日確定在案，並非因
    違反家庭暴力防制法之違反保護令罪至明。又本院認定聲請
    人觸犯上開傷害罪，所憑之證據係以：被害人陳李麗娟之
    指訴，高雄市健仁醫院出具之診斷證明書，被害人於被
    毆打後，即於是日上午6 時16分，到該醫院急診，指訴頭痛
    及頭暈，因無明顯之傷口，客觀上認定其有疑似腦震盪之現
    象，有該院92年2 月13函覆為據。至聲請意旨所指之台灣高
    雄地方法院90年度家護字第1354號民事通常保護令裁定書、
    送達證書、勘驗光碟及筆錄，證人即警員張宏農在法庭之證
    詞等，均與聲請人甲○○有無傷害陳李麗娟之事實無關，亦
    均非本院上開傷害確定判決之證據，該證據縱經審酌，亦不
    足以推翻原審所認定之罪名，自非足生影響於判決之重要證
    據漏未審酌者。
四、綜上所述，本件聲請人聲請意旨所指之漏未審酌證據，均非
    足生影響於判決之重要證據，核與上引法條所定無一相符，
    其聲請再審，並無理由，本件再審之聲請，應予駁回。
五、據上論斷，應依刑事訴訟法第434條第1項，裁定如主文。
中    華    民    國    98    年    2     月    27    日
                  刑事第八庭    審判長法  官  洪兆隆
                                      法  官  李政庭
                                      法  官  陳志銘
以上正本證明與原本無異。
不得抗告。
中    華    民    國    98    年    2     月    27    日
                                      書記官  黃琳群


司法院資訊處製作；財團法人民間司法改革基金會備份。
